臺灣高等法院高雄分院刑事裁定
111年度上訴字第3號
聲  請  人  蔡宜霖


上列聲請人因被告李宜軒等人違反毒品危害防制條例案件（本院
111 年度上訴字第3號），聲請發還扣押物，本院裁定如下：
    主  文
聲請駁回。
    理  由
一、聲請意旨略以：本案遭扣押之銀色休旅車(車號：00-0000)
    係聲請人所有，非被告二人所有，而聲請人根本不知悉被告
    二人所為何事；且聲請人所有之上開車輛亦未遭沒收，爰聲
    請發還扣押物等語。
二、按可為證據或得沒收之物，得扣押之。扣押物若無留存之必
    要者，不待案件終結，應以法院之裁定或檢察官命令發還之
    。扣押物因所有人、持有人或保管人之請求，得命其負保管
    之責，暫行發還。扣押物未經諭知沒收者，應即發還；但上
    訴期間內或上訴中遇有必要情形，得繼續扣押之，刑事訴訟
    法第133 條第1 項、第142 條第1 項前段、第2 項、第317
    條分別定有明文。所謂扣押物無留存之必要者，乃指非得沒
    收之物，且又無留作證據之必要者，始得依前述規定發還；
    倘扣押物尚有留存之必要者，即得不予發還。又扣押物不以
    屬於被告所有者為限，是否有繼續扣押之必要或應予發還，
    事實審法院自得本於職權，依審判之需要及訴訟進行之程度
    ，審酌裁量（最高法院103 年度台抗字第720 號、103 年度
    台抗字第673 號、101 年度台抗字第255 號刑事裁定意旨參
    照）。
三、經查：
  ㈠、本件被告李宜軒等人前因違反毒品危害防制條例案件，經
      屏東縣政府警察局刑事警察大隊110 年4 月16日執行搜索
      ，於屏東市○○路000巷00弄00號租屋處，扣得李宜軒使用
      之車牌號碼：00-0000自用小貨車與相關製毒物品，而被
      告李宜軒所犯共同製造第二級毒品罪，經本院以111 年度
      上訴字第3號刑事判決判處被告李宜軒有罪在案（上訴駁
      回；原審判處應執行刑為有期徒刑6年6月），現經被告李
      宜軒等人提起第三審上訴中，尚未確定，有相關屏東縣政
      府警察局刑事警察大隊等偵查機關之扣押筆錄、扣押物品
      目錄表及本院111年度上訴字第3號判決書在卷可稽。
  ㈡、聲請人主張前開扣案車牌號碼：00-0000自用小貨車為其所
      有，並經本院調閱公路監理電子閘門查詢結果，該車確實
      登記聲請人名下。然查，上開扣押物係與其他同案扣押之
      製毒器具等物，於上開執行處所一併為警搜索查獲，與本
      案存有相當之關聯性，乃係本案證物；且警方查獲當時，
      聲請人並非該車輛之持有人，甚至聲請人於110年7月3日
      之調查筆錄中亦自承：「（係何人所購買？在何處購買？
      ）李宜軒叫我買的，錢是他出的，我拿證件給他去辦的，
      我不知道在哪裡購買。」、「....，所以過完戶就是李宜
      軒使用。」、「我有開過2天。」等語（見臺灣屏東地方
      檢察署110年度偵字第7116號卷第69頁），而車輛既屬動
      產，依其性質產權變動容易，是關於此部分扣案物，是否
      屬聲請人所有尚待釐清；況且該扣案系爭車輛既長期為被
      告李宜軒使用，因而有無毒品危害防制條例第19條第2 項
      所謂「犯第四條之罪所使用之水、陸、空交通工具」之性
      質與其所有權之真正歸屬，即未來有無因犯罪所用而應宣
      告沒收之可能性，自有隨訴訟程序之發展而有其他調查之
      可能，而認仍有繼續扣押必要，尚不宜在本案未確定前逕
      予發還。從而，為日後審判需要及保全將來執行，當有留
      存之必要，應俟全案確定後，由執行檢察官依法處理為宜
      ，聲請人聲請發還上開扣押物，無從准許，應予駁回。
據上論結，依刑事訴訟法第220 條，裁定如主文。
中　　華　　民　　國　　111 　年　　5 　　月　　17　　日
                  刑事第三庭    審判長法  官  吳進寶
　　                                  法  官  徐美麗
　　                                  法  官  方百正
以上正本證明與原本無異。
如不服本裁定應於送達後5日內向本院提出抗告狀。
中　　華　　民　　國　　111 　年　　5 　　月　　17　　日
                                        書記官   林佳蓉